臺灣臺南地方法院刑事判決　　　　　　 96年度簡上字第169號
上　訴　人
即　被　告　乙○○
上列上訴人即被告因恐嚇案件，不服本院95年度簡字第397號中
華民國96年2月14日第一審簡易判決（聲請簡易判決處刑書案號
：96年度調偵字第19號），提起上訴，本院管轄之第二審合議庭
判決如下：
    主  文
原判決撤銷。
乙○○連續犯恐嚇危害安全罪，處有期徒刑月，減為有期徒刑
壹月又拾伍日，如易科罰金，均以銀元佰元即新臺幣玖佰元折
算壹日。
    事  實
一、乙○○與丙○○原係男女朋友關係，甲○○與丙○○則係現
    任男女朋友關係。詎乙○○因不滿丙○○不接聽其所撥打之
    電話，竟基於恐嚇之概括犯意，自民國九十五年五月十三日
    某時起至九十六年六月十日某時許止，以加害生命、身體、
    自由之事，使用其所有之0000000000號行動電話，連續多次
    輸入內容為「要死大家一起死、那個男的也一起死」、「看
    我媽如何動用一切關係來整死你和那個男的」、「我媽說她
    會不惜一切代價動用一切的關係玩死妳和那個男的」、「我
    絕對會讓你們像北部趙建銘南部李泰安抓去關」等簡訊，傳
    送至丙○○使用之0000000000號行動電話（收受簡訊之基地
    台位置在臺南縣永康市○○街、台南市○區○○路、台南市
    ○區○○街等處），及甲○○使用之0000000000號行動電話
    ，使丙○○及甲○○心生畏懼，致生危害於安全。
二、案經丙○○、甲○○訴由臺南巿警察局第五分局報請臺灣臺
    南地方法院檢察署檢察官偵查後聲請簡易判決處刑。
    理  由
一、上訴人即被告上訴意旨以丙○○係其同居女友並育有二名女
    兒，本件出發點乃在於希望她不受不良朋友的鼓惑，以子女
    為重，純粹係出於好意，不忍子女沒有媽媽，才一時失慮而
    涉及恐嚇，被告願與告訴人和解，並請求從輕量刑云云，訊
    據被告對於上開犯罪事實全部承認，核與被害人即告訴人丙○○、甲○○分別於警詢、偵訊中之指述之情節相吻合，並
    有通聯調閱查詢單一份及翻拍自手機之簡訊內容照片卅二張
    在卷可參，被告自白與事實相符，應可採信。又上開內容為
    「要死大家一起死、那個男的也一起死」、「看我媽如何動
    用一切關係來整死你和那個男的」、「我媽說她會不惜一切
    代價動用一切的關係玩死妳和那個男的」、「我絕對會讓你
    們像北部趙建銘南部李泰安抓去關」等簡訊，依一般社會客
    觀經驗法則判斷，上開言語，乃係危害告訴人生命、身體或
    自由之惡害通知，已足使人心生畏怖。故本件事證已臻明確
    ，應依法論科。
二、核被告所為，係犯刑法第三百零五條之恐嚇危害安全罪。被
    告先後多次恐嚇之行為，時間緊接，觸犯犯罪構成要件相同
    之罪名，顯係出於概括犯意為之，為連續犯，應依連續犯之
    規定論以一罪，即連續恐嚇危害安全罪，並加重其刑。又被
    告行為後，刑法業於民國九十四年二月二日修正公布部分條
    文，並自九十五年七月一日施行。依修正後刑法第二條第一
    項規定：「行為後法律有變更者，適用行為時之法律。但行
    為後之法律有利於行為人者，適用最有利於行為人之法律。
    」，此條規定與刑法第一條罪刑法定主義契合，係規範行為
    後法律變更所生新舊法律比較適用之準據，是刑法第二條本
    身雖經修正，尚無比較新舊法之問題，應一律適用裁判時之
    現行刑法第二條，以決定適用之刑罰法律，合先敘明。又本
    次修正涵蓋之範圍甚廣，故比較新舊法時，應就罪刑有關之
    共犯、牽連犯、連續犯、有無累犯加重、自首減輕暨其他法
    定加減原因與加減例等一切情形，綜其全部罪刑之結果而為
    比較（最高法院95年5月23日95年度第8次刑庭會議決議內容
    可資參照）。其中：刑法第五十六條連續犯規定，業經刪除
    ，是於新法修正施行後，被告所為前開恐嚇犯行，即須分論
    併罰。比較新舊法之規定，修正後之規定對於被告較為不利
    ，依刑法第二條第一項之規定，自應適用行為時且較有利於
    被告之法律，即修正前刑法第五十六條之規定，論以一罪。
    。又本罪之罰金刑部分，於被告行為後，刑法施行法增訂第
    一條之一業於九十五年六月十四日公布，並於同年七月一日
    施行；該條規定：「中華民國九十四年一月七日刑法修正施
    行後，刑法分則編所定罰金之貨幣單位為新臺幣。九十四年
    一月七日刑法修正時，刑法分則編未修正之條文定有罰金者
    ，自九十四年一月七日刑法修正施行後，就其所定數額提高
    為三十倍。但七十二年六月二十六日至九十四年一月七日新
    增或修正之條文，就其所定數額提高為三倍。」考其立法理
    由，係為因應九十四年二月二日修正公布、九十五年七月一
    日施行之刑法施行後，依刑法總則第三十三條第五款規定，
    罰金貨幣單位已改為新臺幣，是以分則編各罪所定罰金之貨
    幣單位，自應配合上開規定修正，為使罰金數額趨於一致，
    避免衍生新舊法比較適用問題，以緩和實務適用法律之衝擊
    ，於不變動罰金數額之前提下，而為制定（前揭條文立法意
    旨參照），是適用前揭條文之結果，僅貨幣單位由銀元改為
    新臺幣，其罰金數額實與修正前刑法適用罰金罰鍰提高標準
    條例第一條之結果相同，對於被告而言並不發生有利或不利
    之問題，非屬法律變更，當無須就新舊法比較適用，附此敘
    明。另刑法第四十一條修正施行前為：「犯最重本刑為5年
    以下有期徒刑以下之刑之罪，而受6個月以下有期徒刑或拘
    役之宣告，因身體、教育、職業、家庭之關係或其他正當事
    由，執行顯有困難者，得以1元以上3元以下折算1日，易科
    罰金。但確因不執行所宣告之刑，難收矯正之效，或難以維
    持法秩序者，不在此限。併合處罰之數罪，均有前項情形，
    其應執行之刑逾6月者，亦同」；再於修正施行後為：「犯
    最重本刑為5年以下有期徒刑以下之刑之罪，而受6個月以下
    有期徒刑或拘役之宣告者，得以新臺幣1,000元、2,000元或
    3,000元折算1日，易科罰金。」，且修正施行前之易科罰金
    折算標準，依照修正施行前罰金罰鍰提高標準條例第2條前
    段（業已95年7月1日刪除）規定，就其原定數額提高為100
    倍折算1日，則本件被告依照行為時與95年7月1日修正前之
    刑法第41條易科罰金折算標準，均應以銀元300元折算1日，
    經折算為新臺幣後，以新臺幣900元折算為1日。經比較上開
    修正前後之刑法第41條規定及易科罰金折算標準，應修正施
    行前之規定，較有利於被告。
三、原審認被告罪證明確，因予論罪科刑，固非無見。然查本案
    原審判決後，中華民國九十六年罪犯減刑條條於九十六年七
    月十六日生效，原審未及審酌，諒有未洽。被告上訴意旨未
    指摘原審判決有任何認事用法違背法令之處，其空言提起上
    訴，固無理由，惟原判決即有不當，自應由本院將原判決撤
    銷改判。爰審酌被告與告訴人原係同居男女關係，分手後縱
    有嫌隙，亦應以理性方式妥善解決，詎被告不循此圖，反以
    簡訊傳送恐嚇字眼恫嚇告訴人，難認可取，惟念其犯後坦承
    犯行等一切情狀，量處如主文所示之刑。又被告行為時間在
    九十六年四月二十四日之前，合於中華民國九十六年罪犯減
    刑條例規定，依法減輕其刑二分之一，並均依上開規定諭知
    易科罰金之折算標準，以資懲儆。
據上論斷，應依刑事訴訟法刑事訴訟法第四百五十五條之一第三
項、第四百五十二條、第三百六十九條第一項前段、第三百六十
四條、第二百九十九條第一項前段，刑法第二條第一項前段、
修正前刑法第五十六條、第三百零五條、修正施行前第四十一條
第一項前段，中華民國九十六年罪犯減刑條例第二條第一項第三
款、第七條，廢止前罰金罰鍰提高標準條例第二條、刑法施行法
第一條之一第一項，判決如主文。
本案經檢察官丁○○到庭執行職務。
中　　華　　民　　國　　96　　年　　7　　月　　24　　日
　　　　　　　刑事第五庭  審判長法　官　沈揚仁
                                法　官  鄭文祺
                                法　官  張婷妮
以上正本證明與原本無異。
本件不得上訴。
  　　　　　　　　　　　　　　　書記官　劉晴芬
中　　華　　民　　國　　96　　年　　7　　月　　24　　日
附錄本案論罪科刑法條全文：
刑法第305條
以加害生命、身體、自由、名譽、財產之事，恐嚇他人致生危害
於安全者，處2年以下有期徒刑、拘役或3百元以下罰金。
